臺灣屏東地方法院刑事判決
110年度訴字第639號
公  訴  人  臺灣屏東地方檢察署檢察官
被      告  莊昇元


選任辯護人  葉泳新律師
            王聖傑律師
上列被告因違反毒品危害防制條例案件，經檢察官提起公訴（11
0年度偵字第7138、9175、10130號），本院判決如下：
    主  文
莊昇元犯如附表一所示之罪，均累犯，各處如附表一「宣告刑」
欄所示之刑及沒收。應執行有期徒刑柒年拾月。沒收部分併執行
之。
    事  實
一、莊昇元明知甲基安非他命為毒品危害防制條例第2條第2項第
    2款所管制之第二級毒品，依法不得販賣，竟意圖營利而基
    於販賣第二級毒品甲基安非他命之犯意，先後於如附表一編
    號1 至3所示之時間、地點，以如附表一編號1 至3 所示之
    行為方式、交易數量及價格，販賣第二級毒品予曾永川、邱
    俊溢、周寧，嗣經警循線查獲上情。
二、案經屏東縣政府警察局屏東分局報告臺灣屏東地方檢察署檢
    察官偵查起訴。
    理  由
壹、證據能力部分
一、本判決下列所引用被告以外之人於審判外所為之供述證據，
    檢察官、被告莊昇元（下簡稱被告）及其辯護人於本院準備
    程序及審理時均同意有證據能力（見本院卷第56頁、第102 
    頁），本院審酌上開證據資料作成時之情況，尚無違法不當
    及證明力明顯過低之瑕疵，而認為以之作為證據應屬適當，
    依刑事訴訟法第159 條之5 第1 項規定，均有證據能力。
二、至其餘認定本案犯罪事實之非供述證據，亦查無違反法定程
    序取得之情，依刑事訴訟法第158 條之4 規定反面解釋，亦
    有證據能力。
貳、實體部分
一、認定事實所憑之證據及理由：
㈠、上揭事實，業據被告於警詢、偵查及本院準備程序、審理時
    均坦承不諱（見警一卷第59至84頁；偵7138卷第5至8頁；本
    院卷第55、102頁），核與證人即同案被告郭禹宏、證人即
    購毒者曾永川、邱俊溢、周寧於警詢及偵查中之證述（見警
    一卷第9至16頁、103至109；警二卷第294、295頁；偵7138
    卷第71至73頁）均大致相符，並有指認犯罪嫌疑人紀錄表、
    犯罪嫌疑人指認表、犯罪嫌疑人真實姓名對照表、同案被告
    郭禹宏提供與綽號「小熊」（即被告莊昇元）之LINE對話擷
    圖、歸來慈天宮監視器影像擷圖、全家便利商店-屏東歸來
    店監視器影像擷圖、被告指認綽號「傲嬌小仙女」、「火車
    俊」、「王太郎」住處GOOGLE街景圖等件、本院110 年聲監
    字第325 號通訊監察書及電話附表、本院110 年聲監續字第
    919 號通訊監察書及電話附表、本院110 年7 月22日屏院進
    刑正110 聲監可字第56號函、屏東縣政府警察局屏東分局偵
    查隊通訊監察譯文表、門號0000000000號通聯調閱查詢單、
    門號0000000000號通聯調閱查詢單、本院110 年聲搜字第44
    2 號搜索票、警方搜索過程及蒐證照片在卷可稽（見警一卷
    第160至163頁、172至184頁、190至193頁、206頁、218至22
    8頁、236至242頁、244至248頁、260至312頁、325至330頁
    、394至404頁：警二卷第300至302頁、408至410頁），並有
    扣案之如附表二編號1至5所示行動電話、安非他命、磅秤、
    夾鏈袋及藥鏟，足認被告前揭任意性之自白與事實相符，堪
    以採信。
㈡、按販毒之人，不論大、小盤商、零售，甚或臨時起意偶一為
    之者，莫不意圖營利，而所稱「營利」，本非限於現實金錢
    之授受以賺取價差一端，倘行為人販入或賣出毒品，主觀上
    係出於為自己計算而獲取利益之意思，客觀上不論係採減量
    分裝、添加他物稀釋毒品純度後販出，或大量購入以享有折
    扣或贈品等方式為之，因行為人均可藉此販賣行為以獲取利
    益，故仍與販賣之要件無悖。再者，販賣毒品乃違法行為，
    交易雙方類皆以隱匿秘密之方式而為，且毒品無公定價格，
    每次購買價量，隨時可能依雙方關係深淺、資力、需求量及
    對行情之認知、來源是否充裕、購買者被查獲時供述來源對
    象之可能性風險等因素之評估，因而異其標準，機動調整，
    非可一概而論。販賣毒品之利潤所得，除經坦承犯行或價量
    俱屬明確者外，本難查得實情，是以除非別有積極事證，足
    認係以同一價量委託代買、轉售或無償贈與，確未牟利以外
    ，尚難執此遽認非法販賣毒品之證據尚有不足（最高法院97
    年度台上字第1012號、第3557號判決意旨參照）。查第二級
    毒品戕害國民身心健康，危害匪淺，向為政府厲法查緝之目
    標，且交易價格昂貴，而觀諸被告與本件購買毒品者曾永川
    、邱俊溢、周寧間均欠缺至親或密友關係等情，苟無不法利
    得，被告自無可能甘冒遭查緝法辦重刑之風險，而平白無端
    分贈、轉讓第二級毒品，且被告於本院時亦陳稱：我買3,00
    0元，賣6,000元，大概都是賺這樣的價差等語（見本院卷第
    55頁），是被告主觀上確係基於營利意圖而販賣第二級毒品
    一節甚明。
㈢、綜上，本案事證明確，被告犯行堪以認定，應予依法論科。
二、論罪科刑：
㈠、核被告如附表一所示所為，均係犯毒品危害防制條例第4 條
    第2 項之販賣第二級毒品罪。被告販賣第二級毒品前持有第
    二級毒品之低度行為，均為販賣之高度行為所吸收，均不另
    論罪。被告與郭禹宏就如附表一編號1所示販賣第二級毒品
    之犯行，有犯意聯絡及行為分擔，應論以共同正犯。又被告
    所犯如附表一所示之3次販賣第二級毒品犯行，犯意各別、
    行為互殊，應予分論併罰。
㈢、刑之加重、減輕事由
  ⒈司法院釋字第775 號解釋意旨，係闡釋行為人雖符合刑法第
    47條第1 項累犯規定之要件，法院仍應依個案犯罪情節，具
    體審酌行為人犯罪之一切情狀暨所應負擔之罪責，以裁量應
    否依累犯加重之規定加重其刑。例如原應量處最低法定刑，
    於其所犯之罪不符合刑法第59條所定酌減其刑要件之情形，
    若依累犯之規定加重其最低本刑，致行為人被量處超過其所
    犯之罪之法定最低本刑，將使其所承受之刑罰超逾其所應負
    擔之罪責，而違背憲法比例及罪刑相當原則者，法院應裁量
    是否依累犯加重之規定加重其法定最低本刑（最高法院110
    年度台上字第2017號號判決意旨參照）。經查，被告前因違
    反毒品危害防制條例案件，分別經本院以①105年度簡字第34
    6號判處有期徒刑各5月，應執行有期徒刑8月確定；②105年
    度簡字第805號判處有期徒刑6月確定；③105年度簡字第546
    號判處有期徒刑6月確定；④105年度簡字第577號判處有期徒
    刑5月確定；⑤105年度審易字第1271號判處有期徒刑6月確定
    ，上開①至⑤案嗣經本院以108年度聲字第588 號裁定定應執
    行有期徒刑1 年10 月確定，嗣入監執行後，於108年12月20
    日保護管束期滿，假釋未經撤銷而視為執行完畢，此有臺灣
    高等法院被告前案紀錄表附卷可按，其受有期徒刑執行完畢
    ，於5年以內故意再犯本件最重本刑為有期徒刑以上之各罪
    ，均為累犯。本院審酌被告前已有構成累犯前科之毒品前案
    紀錄，其竟仍無視法律嚴厲禁制，於上開毒品前案保護管束
    期滿後未及2年，旋再陸續為販賣毒品之本案犯行，足徵其
    並未真正悛悔改過，刑罰反應力顯屬薄弱，自均不宜量處最
    低法定刑，均應依刑法第47條第1 項規定，加重其刑（惟販
    賣第二級毒品罪法定本刑為無期徒刑部分，依法不得加重）
    。
  ⒉毒品危害防制條例第17條第2項
    被告販賣第二級毒品均據其於偵查及審判中自白不諱，已如
    前述，皆應依毒品危害防制條例第17條第2項規定減輕其刑
    。至被告雖供稱其毒品來源係石恩宇、王太郎之人，惟偵查
    犯罪機關並未因被告之供述而查獲毒品來源一情，有臺灣屏
    東地方檢察署111年3月8日屏檢介崗110偵9175字第11190088
    42號函、屏東縣政府警察局屏東分局111年3月8日屏警分偵
    字第11130927100號函等件在卷可查（見本院卷第87頁），
    故本案並無毒品危害防制條例第17條第1項減免其刑規定之
    適用，附此敘明。 
  ⒊至被告之辯護人雖以被告販賣次數不多，金額也甚微，且被
    告並非販賣毒品維生之毒梟，惡性較輕，又其始終坦承犯行
    ，並指認上游，顯有悔改之意。而目前已有正當穩定工作，
    並有高齡80歲母親須撫養，請求再依刑法第59條規定酌減其
    刑等語。惟刑法第59條之酌量減輕其刑，必於犯罪之情狀，
    在客觀上足以引起一般同情，認為即予宣告法定最低刑期，
    猶嫌過重者，始有其適用。被告本案犯行，均已適用毒品危
    害防制條例第17條第2項規定減輕其刑，已如上述，則適用
    該規定減輕其刑後，其刑度相較原本之法定刑，已有減輕；
    且被告前因施用毒品案件，甫於108年12月20日保護管束期
    滿，未逾2年即為本案販賣毒品犯行，其惡性顯然非輕；再
    參被告為本案販賣第二級毒品犯行，提供毒品施用來源，影
    響所及，非僅多數人之生命、身體將可能受其侵害，國家、
    社會之法益亦不能免，為害甚鉅，當非個人一己之生命、身
    體法益所可比擬，綜觀被告之犯罪情節，實難認屬輕微，並
    無在客觀上足以引起一般同情而有情輕法重之情形，自無再
    依刑法第59條規定減輕其刑之餘地，附此敘明。
  ⒋綜上所述，被告所犯如附表一所示之罪，均有前述加重（累
    犯）、減輕其刑（毒品危害防制條例第17條第2 項）之事由
    ，除法定刑為無期徒刑部分不得加重外，並依法先加後減之
    。 
㈣、爰以行為人之責任為基礎，審酌被告非無謀生能力，卻不思
    勉力工作，竟與郭禹宏共同犯本案販賣甲基安非他命1次、
    自行販賣2次，助長毒品散布，危害社會治安及國民健康，
    所為均應非難；兼衡被告前因施用毒品案件，甫於108年12
    月20日保護管束期滿，有其臺灣高等法院被告前案紀錄表1 
    份在卷可考，未逾2年即為本案犯行，素行不佳，且顯對刑
    罰之感應力薄弱，然衡酌被告犯罪後始終承認如附表一所示
    販賣第二級毒品之犯罪後態度，犯後態度尚可，復考量被告
    自陳：高中肄業，在忠孝路的嘉億汽車賣汽車，去年3 月開
    始上班，結婚了，還沒生小孩，經濟狀況小康，亦有高齡80
    歲母親須扶養（見本院訴卷第77、107 頁）之智識程度及家
    庭經濟生活狀況等一切情狀，分別量處如附表「宣告刑」欄
    所示之刑。並依被告先後所為販賣第二級毒品罪3罪之同質
    性高、所獲利益之差異、數罪併罰限制加重與多數犯罪責任
    遞減原則，量處如主文所示之應執行之刑。
三、沒收
㈠、毒品部分
  ⒈按查獲之第一、二級毒品，不問屬於犯罪行為人與否，均沒
    收銷燬之，毒品危害防制條例第18條第1項前段定有明文。
    復按以營利為目的販入毒品，經多次販賣後，持有剩餘毒品
    被查獲者，其各次販賣毒品行為如併合處罰，該持有剩餘毒
    品之低度行為，應僅為最後一次販賣毒品之高度行為所吸收
    ，不另論罪，故就該查獲之剩餘毒品，祗能於最後一次之販
    賣毒品罪宣告沒收銷燬，不得於各次販賣毒品罪均宣告沒收
    銷燬（最高法院100年度台上字第908號號判決要旨參照）。
  ⒉查扣案如附表二編號2所示甲基安非他命1包，為被告販賣所
    剩餘之情，業經被告於本院審理時陳述甚明（見本院卷第55
    頁），是除因鑑定用罄而不復存在之部分外，均應依毒品危
    害防制條例第18條第1項前段規定，於被告所犯之如附表一
    編號3所示之最後一次販賣第二級毒品罪刑項下，宣告沒收
    銷燬之。至包裝上開毒品之外包裝袋，因其上殘留之毒品難
    以析離，且無析離之實益與必要，應視同毒品，併予沒收。
     
㈡、犯罪所用之物
  ⒈按刑法第38條第2 項規定「供犯罪所用、犯罪預備之物或犯
    罪所生之物，屬於犯罪行為人者，得沒收之。但有特別規定
    者，依其規定。」，就「供犯罪所用之物」係規定「屬於犯
    罪行為人者，得沒收之」，採職權沒收原則。而毒品危害防
    制條例第19條第1 項則係規定「犯第4 條至第9 條、第12條
    、第13條或第14條第1 項、第2 項之罪者，其供犯罪所用之
    物，不問屬於犯罪行為人與否，均沒收之。」，就「供犯罪
    所用之物」另規定「不問屬於犯罪行為人與否，均沒收之」
    ，改採絕對義務沒收原則，顯就「供犯罪所用之物」另設特
    別規定，自應依刑法第38條第2 項但書，優先適用毒品危害
    防制條例第19條第1 項宣告沒收。
  ⒉查扣案之如附表二編號1所示黑色行動電話1 支，係被告與如
    附表所示所示之同案被告郭禹宏、購毒者曾永川、邱俊益、
    周寧聯絡所用之物；扣案之如附表二編號3至5所示磅秤、夾
    鏈袋及藥鏟，係均用以作為販賣毒品分裝之用，業據被告於
    本院審理時供陳在卷(見本院卷第55頁)，爰依毒品危害防制
    條例第19條第1項規定，分別於被告罪刑項下均宣告沒收之
    。
  ⒊至被告未以扣案如附表二編號6所示行動電話與同案被告郭禹
    宏、購毒者聯絡，業據被告供述明確（參本院訴卷第55頁）
    ，且查無其他積極證據足認被告曾以上開扣案手機作為供本
    件犯罪之用，自無庸宣告沒收。
㈢、按犯罪所得，屬於犯罪行為人者，沒收之，於全部或一部不
    能沒收或不宜執行沒收時，追徵其價額，刑法第38條之1 第
    1 項前段、第3 項分別定有明文。共同正犯之犯罪所得，沒
    收或追徵，應就各人所分得之數額分別為之（最高法院104
    年第13次刑事庭會議決議意旨參照）。所謂各人「所分得」
    ，係指各人「對犯罪所得有事實上之處分權限」，法院應視
    具體個案之實際情形而為認定：倘若共同正犯各成員內部間
    ，對於不法利得分配明確時，應依各人實際分配所得沒收（
    最高法院104 年度台上字第3937號判決意旨參照）。查被告
    於如附表所示3 次販賣第二級毒品甲基安非他命所得之價金
    ，分別為1,200 元（郭禹宏有分得300 元仲介報酬）、6,00
    0 元、1,000 元，屬其犯罪所得之財物，且為被告所取得，
    雖未扣案，揆諸前揭說明，應依刑法第38條之1 第1 項、第
    3 項規定及上開說明，於被告之罪刑主文項下分別宣告沒收
    上開販毒所得價金，並於全部或一部不能沒收時，追徵之。
㈣、至警方所扣得如附表二編號7所示毒品吸食器，無證據證明與
    本件有所關連，不予宣告沒收。
據上論斷，應依刑事訴訟法第299 條第1 項前段，判決如主文。
本案經檢察官黃彥凱提起公訴，檢察官吳政洋到庭執行職務。
中　　華　　民　　國　　111 　年　　5 　　月　　9 　　日
                  刑事第五庭  審判長法  官  林鈴淑
                                    法  官  沈婷勻
                                    法  官  程耀樑
以上正本證明與原本無異。
如不服本判決應於收受判決後20日內向本院提出上訴書狀，並應
敘述具體理由；其未敘述上訴理由者，應於上訴期間屆滿後20日
內向本院補提理由書（均須按他造當事人之人數附繕本）「切勿
逕送上級法院」。
中　　華　　民　　國　　111 　年　　5 　　月　　10　　日
                                書記官  沈君融
毒品危害防制條例第4條第2項                        
製造、運輸、販賣第二級毒品者，處無期徒刑或十年以上有期徒
刑，得併科新臺幣一千五百萬元以下罰金。
卷證對照表：
簡稱      卷宗名稱                                    警一卷      屏東縣政府警察局屏東分局(一)屏警分偵字第11033710500刑案偵查卷宗                警二卷 屏東縣政府警察局屏東分局(二)屏警分偵字第11033710500刑案偵查卷宗     偵7138卷  臺灣屏東地方檢察署110年度偵字第7138號卷    偵9175卷  臺灣屏東地方檢察署110年度偵字第9175號卷    偵10130卷 臺灣屏東地方檢察署110年度偵字第10130號卷 本院訴卷    本院110年度訴字第639號卷                    
附表一：莊昇元犯罪事實一覽表
編號 行為人及電話 對象及電話 時間、地點 交易方式 毒品種類及價格        宣   告   刑  1 莊昇元0000-000000、郭禹宏0000-000000 曾永川 0000-000000 110年6月6日上午10時33分許，在屏東縣○○市○○路00號歸來大廟前涼亭 莊昇元與郭禹宏（涉犯販賣第二級毒品部分，已另行起訴）共同基於販賣第二級毒品之犯意聯絡，於左列時間、地點，以新臺幣（下同）1500元之價格，販賣第二級毒品甲基安非他命1包予曾永川，並由莊昇元前去與曾永川交易，並交付毒品及收訖價金而完成交易。 甲基安非他命，1,500元。(郭禹宏分得300元仲介報酬) 莊昇元共同販賣第二級毒品，累犯，處有期徒刑伍年陸月。扣案如附表二編號1、3至5所示之物均沒收；未扣案販賣第二級毒品所得新臺幣壹仟貳佰元，沒收之，於全部或一部不能沒收時，追徵之。  2 莊昇元 0000-000000 邱俊溢 0000-000000 110年7月19日晚間8時許，在屏東縣屏東市公勇路上 莊昇元於110年7月19日晚間7時許，以其持用之0000000000號行動電話撥打予邱俊益持用之0000000000聯繫販賣第二級毒品甲基安非他命，雙方約於左列時間、地點，以6000元之價格，販賣重量1錢之第二級毒品甲基安非他命1包予邱俊益。 甲基安非他命，6,000元 莊昇元販賣第二級毒品，累犯，處有期徒刑陸年。扣案如附表二編號1、3至5所示之物均沒收；未扣案販賣第二級毒品所得新臺幣陸仟元，沒收之，於全部或一部不能沒收時，追徵之。 3 莊昇元 0000-000000 周寧 110年7月21日上午6時許，莊昇元在屏東縣○○市○○路000巷00號前 周寧於110年7月21日上午5時35分許，以暱稱「傲嬌小仙女」之微信帳號，透過通訊軟體微信與莊昇元聯繫購買第二級毒品甲基安非他命事宜後，嗣於左列時間、地點，莊昇元將第二級毒品甲基安非他命放置於周寧之機車前置物箱後離開，周寧則以匯款之方式匯款1000元予莊昇元。 甲基安非他命，1,000元 莊昇元販賣第二級毒品，累犯，處有期徒刑伍年伍月。扣案如附表二編號2所示之物沒收銷燬之；扣案如附表二編號1、3至5所示之物均沒收；未扣案販賣第二級毒品所得新臺幣壹仟元，沒收之，於全部或一部不能沒收時，追徵之。 
附表二：
編號    扣案物品名稱    備     註 1 黑色行動電話1 支（廠牌：蘋果牌，IMEI：000000000000000，含門號0000000000號SIM 卡1 枚）  2 甲基安非他命1包（毛重3.38公克）  3 夾鏈袋1包  4 磅秤1台  5 藥鏟1個  6 紫色行動電話1 支（廠牌：蘋果牌，IMEI：000000000000000，含門號0000000000號SIM 卡1 枚）  7 毒品吸食器1組